臺灣板橋地方法院刑事判決　　　　　　　94年度訴字第1352號
公　訴　人　臺灣板橋地方法院檢察署檢察官
被　　　告　丙○○
指定辯護人　本院公設辯護人甲○○
上列被告因偽造有價證券案件，經檢察官提起公訴（94年度偵緝
字第739 號），本院判決如下：
    主  文
丙○○意圖供行使之用，而變造支票，處有期徒刑年貳月。
    事  實
一、丙○○原受雇於乙○○經營之「崧輝工程有限公司」（下稱
    崧輝公司），在崧輝公司位於臺北縣蘆洲市之工地施作工程
    ，因急需資金周轉，竟意圖為自己不法之所有，於民國93年
    3 月間，將其因業務關係而持有、由乙○○在臺北縣蘆洲市
    工地交付丙○○請其轉交泰山石材有限公司（下稱泰山公司
    ）支付貨款之票號HA0000000 號、發票日93年4 月31日、面
    額新臺幣（下同）73,500元、發票人崧輝公司李清花、受款
    人泰山公司之支票1 紙侵占入己，復意圖供行使之用，塗銷
    前開支票之受款人泰山公司而予以變造，並將之交予不知情
    之兄長盧文裕調現行使，嗣因乙○○經泰山公司通知未收到
    貨款，始發覺上情。
二、案經彰化縣警察局二林分局報請臺灣板橋地方法院檢察署檢
    察官偵查起訴。
    理  由
一、程序方面：
    辯護人雖認證人乙○○在偵查中之證詞因未經被告對質詰問
    ，有顯不可信之情況，而無證據能力云云，惟證人乙○○因
    現罹重疾，無法開口說話，經本院傳喚、拘提均未能到庭，
    此有拘提報告書1 份、證人乙○○之妻李清花之刑事陳報狀
    及其所附之國泰綜合醫院、宏仁醫院診斷證明書各1 份在卷
    足參；而證人乙○○在偵查中已具結擔保其證言之真實性，
    要不得僅因未與被告對質，即謂其證言有顯不可信之情況，
    本院經核認證人乙○○在偵查中之證言並無顯不可信之情況
    存在，依刑事訴訟法第159 條之1 第2 項規定，應有證據能
    力。
二、實體方面：
　　訊據被告丙○○固坦承塗銷前開支票之受款人泰山公司，並
    將之交予盧文裕調現行使等情，惟矢口否認有何業務侵占及
    變造支票之犯行，辯稱：因乙○○欠伊工資，伊有先知會乙
    ○○要挪用上開支票，乙○○並沒有反對之意思表示云云。
    惟查，上揭事實，業據證人乙○○在偵查中結證稱：伊並未
    積欠被告工資；當初是將支票交給被告請其轉交泰山公司，
    但嗣後被告打電話來說支票遺失，伊才請妻子李清花掛失止
    付，並未同意被告挪用上開支票及將受款人塗銷等語屬實，
    並經被告在偵查中供稱：乙○○交付支票予伊轉交泰山公司
    ，但因伊有急用，便拿去週轉，伊有先和乙○○說，乙○○
    說伊的工資要再拖，支票先拿去付貨款，但因伊有急用，就
    先拿去用了，伊有先和乙○○打招呼，但未經他同意等語，
    及在本院審理時供稱：伊確實有跟乙○○說要挪用支票，乙
    ○○沒表示同意與否，只說伊的工資會處理等語明確，顯見
    證人乙○○確實未同意被告挪用前述支票並將其上受款人泰
    山公司之記載塗銷。此外，復有上述支票、退票理由單、遺
    失票據申報書、票據掛失止付通知書、掛失止付票據提示人
    資料查報表各1 紙在卷可稽。綜上所述，本件事證明確，被
    告犯行洵堪認定，應依法論科。
二、核被告所為，係犯刑法第201 條第1 項之變造有價證券罪、
    同法第336 條第2 項之業務侵占罪。其行使變造有價證券之
    低度行為應為變造有價證券之高度行為所吸收，不另論罪。
    其所犯上開兩罪之間，有方法結果之牽連關係，依刑法第55
    條之規定，應從較重之變造有價證券罪處斷。爰審酌被告僅
    因一己急用，即在未得發票人同意之情形下侵占支票並予變
    造行使，支票面額為73,500元，惟係國小畢業，智識程度不
    高，實際上前開支票亦在提示前即遭掛失止付，發票人未有
    財產上之損失，及其犯罪動機、目的、手段、所生危害、否
    認犯行之犯後態度等一切情狀，量處如主文所示之刑，以資
    懲儆。
據上論斷，應依刑事訴訟法第299 條第1 項前段，刑法第201 條
第1 項、第336 條第2 項、第55條，罰金罰鍰提高標準條例第1
條前段，判決如主文。
本案經檢察官蘇揚旭到庭執行職務。
中　　華　　民　　國　　94　　年　　12　　月　　6 　　日
                  刑事第十六庭審判長法　官　陳鴻清
                  　　　　　　　　　法　官　朱嘉川
                  　　　　　　　　　法　官　歐陽漢菁
以上正本證明與原本無異
如不服本判決應於送達後10日內向本院提出上訴狀
                                    書記官　呂妍旻
中　　華　　民　　國　　94　　年　　12　　月　　6 　　日
附錄本案論罪科刑法條全文
中華民國刑法第201條
意圖供行使之用，而偽造、變造公債票、公司股票或其他有價證
券者，處三年以上十年以下有期徒刑，得併科3000元以下罰金。
行使偽造、變造之公債票、公司股票或其他有價證券，或意圖供
行使之用，而收集或交付於人者，處一年以上七年以下有期徒刑
，得併科3000 元以下罰金。
中華民國刑法第336條
對於公務上或因公益所持有之物，犯前條第1 項之罪者，處一年
以上七年以下有期徒刑，得併科5000元以下罰金。
對於業務上所持有之物，犯前條第1 項之罪者，處六月以上五年
以下有期徒刑，得併科3000元以下罰金。
前二項之未遂犯罰之。
